【裁判字號】    99,台上,2012
【裁判日期】    990408
【裁判案由】    殺人未遂
【裁判全文】
最高法院刑事判決            九十九年度台上字第二０一二號
上  訴  人  甲○○
選任辯護人  徐揆智律師
            林幸慧律師
上列上訴人因殺人未遂案件，不服台灣高等法院中華民國九十七
年三月二十日第二審更審判決（九十六年度上更(一)字第八九八號
，起訴案號：台灣板橋地方法院檢察署九十五年度偵字第一五四
一四號），提起上訴，本院判決如下：
    主  文
上訴駁回。
    理  由
按刑事訴訟法第三百七十七條規定，上訴於第三審法院，非以判
決違背法令為理由，不得為之。是提起第三審上訴，應以原判決
違背法令為理由，係屬法定要件。如果上訴理由書狀並未依據卷
內訴訟資料，具體指摘原判決不適用何種法則或如何適用不當，
或所指摘原判決違法情事，顯與法律規定得為第三審上訴理由之
違法情形，不相適合時，均應認其上訴為不合法律上之程式，予
以駁回。本件原審經審理結果，認上訴人甲○○犯行明確，因而
撤銷第一審之科刑判決，改判依行為時連續犯之規定，論處上訴
人連續殺人，未遂罪刑（處有期徒刑二年八月）。已綜核全部卷
證資料，詳加斟酌論斷，敘明其所憑之證據及認定之理由。並說
明上訴人所為三次殺人行為，既有先後之分，且時間緊接，方法
相同，觸犯構成要件相同之罪名，顯係基於概括犯意所為，係屬
連續犯，應依修正前刑法第五十六條之規定論以一罪，並加重其
刑。從形式上觀察，並無違法情形存在。上訴意旨徒憑己意，謂
其三次殺人行為，屬接續犯，應僅論以一罪等語，係就原判決已
調查說明之事項，任意指摘，非適法之第三審上訴理由。另原判
決以上訴人所有並持以先後刺殺告訴人陳文龍、詹淑雲、詹柏峰
（現改名為乙○○）等三人之水果刀，係屬鋒利之刀具，刀刃部
分長度亦達十一公分，堪認以之攻擊人體足以造成嚴重之殺傷結
果。上訴人手持利刃、近距離猛力刺入告訴人等三人身體要害，
致陳文龍受左背穿刺傷併氣胸，詹淑雲係受左穿刺傷，併左腎
穿刺傷及缺血性休克，詹柏峰則受有左胸穿刺傷併大量血胸，均
有生命危險。則上訴人對利刃刺殺告訴人等三人之要害部位極易
造成致命結果，應屬明知，猶執意為之，其主觀上應有殺人之認
知及致人於死之直接故意。上訴人所辯：其與陳文龍係多年之鄰
居，平日往來融洽，案發當日實係因酒醉情況下誤事所為，其無
殺人犯意等語，認係諉卸刑責之飾詞，要無足採，俱依卷存證據
資料詳予指駁說明。上訴意旨仍執前詞置辯，均係就原判決已調
查說明之事項，任意指摘，顯與法律規定得為第三審上訴理由之
違法情形，不相適合。又量刑之輕重，係屬事實審法院得依職權
自由裁量之事項，苟於量刑時，已以行為人之責任為基礎，並斟
酌刑法第五十七條各款所列情狀，而未逾越法定範圍，又未濫用
其職權，即不得遽指為違法。原判決於量刑時，已依上揭規定，
審酌上訴人素行非劣，僅因細故一時氣憤而為本件犯行，犯罪之
動機、目的可訾，持刀刺殺告訴人等三人之手段極其兇殘，幸因
急救得宜而未致死亡結果，然已造成嚴重之傷害。惟念其年事已
高，事後深切悔悟，並與告訴人等三人達成民事和解，犯罪後態
度尚稱良好等一切情狀，予以綜合考量，而為刑之量定，既未逾
越法定刑度，又未濫用自由裁量之權限。上訴意旨徒憑其主觀之
見解，對原判決科刑輕重予以爭執，自非適法之第三審上訴理由
。至其餘上訴意旨，對原判決究竟如何違背法令，未依卷內訴訟
資料為具體之表明，徒憑己意，就屬原審採證認事職權之適法行
使，及原判決已經調查說明事項，任意指摘為違法，或重為單純
事實上之爭辯，均不足據以辨認原判決已具備違背法令之形式要
件。綜上所述，應認本件上訴不合法律上之程式，予以駁回。
據上論結，應依刑事訴訟法第三百九十五條前段，判決如主文。
中    華    民    國  九十九  年    四    月    八    日
                      最高法院刑事第四庭
                          審判長法官  張  淳  淙
                                法官  劉  介  民
                                法官  蔡  彩  貞
                                法官  李  錦  樑
                                法官  陳  國  文
本件正本證明與原本無異
                                      書  記  官
中    華    民    國  九十九  年    四    月   十二   日
                                                      Ｅ

司法院資訊處製作；財團法人民間司法改革基金會備份。
